【裁判字號】    98,訴,1165
【裁判日期】    980527
【裁判案由】    毒品危害防制條例
【裁判全文】
臺灣板橋地方法院刑事判決              98年度訴字第1165號
公  訴  人  臺灣板橋地方法院檢察署檢察官
被      告  甲○○
上列被告因違反毒品危害防制條例案件，經檢察官提起公訴（97
年度毒偵字第1837號），被告於本院準備程序進行中，就被訴犯
罪事實為有罪之陳述，本院告知簡式審判程序之旨，並聽取其與
公訴人之意見後，經合議庭裁定由受命法官獨任進行簡式審判程
序審理後，判決如下：
    主  文
甲○○施用第一級毒品，累犯，處有期徒刑伍月，如易科罰金，
以新臺幣壹仟元折算壹日，扣案之第一級毒品海洛因參小包（合
計驗餘淨重零點壹伍捌肆公克），沒收銷燬之，扣案包裝該海洛
因之塑膠袋壹只，沒收。
    事  實
一、甲○○前於民國88年間因施用毒品案件，經本院以88年度聲
    字第1385號刑事裁定送勒戒處所觀察、勒戒後，認無繼續施
    用毒品之傾向而執行完畢釋放出所，並由臺灣雲林地方法院
    檢察署（下稱雲林地檢署）檢察官以88年度毒偵字第391 號
    為不起訴處分確定。復於91年間因施用毒品案件，經本院以
    91 年 度毒聲字第4213號刑事裁定送勒戒處所觀察、勒戒後
    ，認，認無繼續施用毒品之傾向而於92年1 月13日執行完畢
    釋放出所，並由臺灣板橋地方法院檢察署（下稱板橋地檢署
    ）檢察官以91年度毒偵字第4390號為不起訴處分確定；又於
    91年間因竊盜案件，經本院以91年度板簡字第1521號刑事簡
    易判決處有期徒刑3 月，並得易科罰金，經上訴後，由本院
    以92年度簡上字第39號刑事判決撤銷改處有期徒刑2 年8 月
    確定，及於94年間因施用毒品案件，經本院以93年度訴字第
    12 24 號刑事判決各處有期徒刑8 月、3 月，並定其應執行
    有期徒刑9 月確定，以及因贓物案件，經本院以93年度簡字
    第5891號刑事簡易判決處拘役20日，並得易科罰金確定；嗣
    上開四罪刑除竊盜案件外，經本院以96年度聲字第3038號刑
    事裁定各減為有期徒刑4 月、1 月又15日、拘役10日，並就
    前開有期徒刑部分定其應執行有期徒刑3 年確定（起訴書誤
    載為「接續執行」），且於96年8 月5 日因徒刑執行完畢出
    監。再於97年間因持有毒品案件，經臺灣桃園地方法院（下
    稱桃園地院）以97年度桃簡字第3191號刑事簡易判決處有期
    徒刑3 月，並得易科罰金確定，及於98年間因施用毒品案件
    ，經本院以97年度訴字第4713號刑事判決處有期徒刑8 月確
    定；嗣上開二罪刑經本院以98年度聲字第1640號刑事裁定定
    其應執行有期徒刑9 月確定（現在監執行中）。
二、詎其仍不知悔改，猶於觀察、勒戒執行完畢釋放出所後5 年
    內已再犯施用毒品案件被依法追訴處罰後，竟基於施用第一
    級毒品海洛因之犯意，於98年2 月26日晚上8 時20分許，在
    其位於臺北縣三峽鎮○○路○ 段83巷16號4 樓住處，以注射
    針筒注射靜脈之方式，施用海洛因1 次；嗣於翌日即同年月
    27日晚上6 時45分許，在臺北縣三峽鎮○○路○ 段47號前，
    因其行跡可疑而遭警盤查，在有偵查犯罪職權之公務員或機
    關知悉其施用海洛因犯行前，主動向警員坦承其施用海洛因
    犯行，並主動交出其所有供己施用之海洛因3 小包（合計淨
    重0.1590公克、合計驗餘淨重0.1584公克），且經警採集其
    尿液送驗，結果呈海洛因代謝物之嗎啡之陽性反應，而查悉
    上情。
三、案經臺北縣政府警察局三峽分局報告板橋地檢署檢察官偵查
    起訴。
    理  由
壹、程序方面：本件被告甲○○所犯係死刑、無期徒刑、最輕本
    刑3 年以上有期徒刑以外之罪，其於準備程序就前揭被訴事
    實為有罪之陳述，經法官告知簡式審判程序之旨，並聽取其
    與公訴人之意見後，本院認無不得或不宜改依簡式審判程序
    進行之處，爰依刑事訴訟法第273 條之1 第1 項、第284 條
    之1 之規定，由本院合議庭裁定本件由受命法官獨任進行簡
    式審判程序，合先敘明。
貳、實體方面：
一、上開事實，業據被告迭於警詢、偵訊及本院訊問時自白不諱
    ，且被告於前開時間採集之尿液經送驗，結果均呈海洛因代
    謝物之嗎啡陽性反應乙節，此有台灣檢驗科技股份有限公司
    出具3/18/2009 報告編號UL/2009/30139 之濫用藥物檢驗報
    告及臺北縣政府警察局三峽分局偵辦毒品案件尿液代碼表各
    1 份（詳見偵查卷第24至25頁）在卷可稽；且扣案之白色粉
    末3 袋經送鑑驗結果認：實稱毛重0.8100公克（含3 袋3 標
    籤），淨重0.1590公克，取樣0.0006公克，餘重0.1584公克
    ，檢出海洛因成分乙節，此有交通部民用航空局航空醫務中
    心98年3 月13日航藥鑑字第0981242 號毒品鑑定書1 份（詳
    見偵查卷第26頁）附卷可證。又按海洛因經注射或吸入人體
    後，約80% 於24小時內自尿中排出，且尿液中能否驗出嗎啡
    陽性反應與其投與量、投與途徑、採尿時間、個人體質及檢
    測方法之靈敏度有關，國外曾有文獻報導注射6 毫克之海洛
    因鹽酸鹽，其代謝物嗎啡之平均可檢出時限約為26小時等情
    ，業經行政院衛生署藥物食品檢驗局於81年9 月8 日以藥檢
    壹字第811488 5號函示明確，則被告上開時間所採集之尿液
    送驗結果既有海洛因代謝物之嗎啡陽性反應，顯見被告在經
    警採尿時往前回溯26小時內之某時（惟應扣除為警查獲後至
    採尿時止人身自由受拘束期間），確有施用第一級毒品海洛
    因之犯行至明。故被告之自白核與事實相符，應堪予採信。
    是本案事證已臻明確，被告犯行洵堪認定，應予依法論科。
二、論罪科刑部分：
(一)、按施用毒品經觀察、勒戒或強制戒治執行完畢釋放後，5 年
    後再施用毒品，應適用毒品危害防制條例第20條第1 、2 項
    之規定，同條例第20條第3 項定有明文。又按於92年7 月9
    日新修正之毒品危害防制條例刪除二犯及三犯之規定，一改
    修法前繁雜之處遇程序，僅將施用毒品者簡化區分為初犯、
    再犯，並認施用毒品者係屬病患性犯人，以觀察、勒戒戒除
    其身癮，並以強制戒治去除其心癮。經觀察、勒戒或強制戒
    治執行完畢釋放後，若係5 年後再犯該條例第10條施用毒品
    罪者，與同條例第20條第1 項、第2 項關於「初犯」之處理
    方式相同，檢察官應先聲請法院裁定令被告入勒戒處所觀察
    、勒戒，並視有無繼續施用毒品傾向，決定應予釋放、為不
    起訴之處分，或應聲請法院裁定令入勒戒處所強制戒治；若
    係5 年內「再犯」同條例第10條施用毒品罪者，依同條例第
    23條第2 項規定，檢察官則應依法追訴。觀諸該條例第20條
    第3 項之修正理由：「觀察、勒戒或強制戒治5 年後再犯者
    ，顯見前所實施之觀察、勒戒或強制戒治已足以遮斷其施用
    毒品之癮，為期自新及協助其戒除毒癮，對此5 年後再犯者
    ，爰明定仍適用初犯之規定，先經觀察、勒戒、強制戒治之
    程序。」及同條例第23條第2 項之修正理由：「為配合簡化
    施用毒品犯之刑事處遇程序，並鑑於經觀察、勒戒或強制戒
    治執行完畢釋放後5 年內再犯者，其再犯率甚高，原據以實
    施之觀察、勒戒及強制戒治既已無法收其實效，自應施以刑
    事處遇。」顯然如施用毒品者係前經觀察、勒戒或強制戒治
    等治療程序執行完畢5 年後，始再施用毒品之「初犯」，因
    前所執行之觀察、勒戒或強制戒治已足收戒除毒癮之效，自
    應重新執行觀察、勒戒或強制戒治等治療程序，並於治療程
    序執行完畢後，由檢察官為不起訴處分，毋庸對之追訴處罰
    ；反之，在「再犯」之情形，因其先前所為治療程序顯未能
    收戒斷毒癮之效，且考量施用毒品者之再犯率偏高，乃簡化
    其刑事處遇程序，而逕予追訴處罰，不再施以治療程序。參
    酌上開立法理由，修正毒品危害防制條例就施用毒品者，祇
    於「初犯及5 年後再犯」二種情形，有其追訴條件之限制，
    即須於初犯經觀察、勒戒或強制戒治釋放後，5 年內均無施
    用毒品之行為，始能認其前所實施之觀察、勒戒或強制戒治
    已足遮斷毒癮，而得於5 年後再犯時，再予適用初犯之規定
    ，重行觀察、勒戒等程序。倘5 年內已經再犯，被依法追訴
    處罰，縱其第三次（或第三次以上）施用毒品之時間在初犯
    釋放5 年以後，即與「5 年後再犯」之情形有別，且因已於
    「5 年內再犯」，顯見其再犯率甚高，原實施觀察、勒戒或
    強制戒治，已無法收其實效，而無5 年戒斷期之存在，自無
    再經觀察、勒戒或強制戒治之必要，應由檢察官逕行起訴，
    始符新法修正之本旨，最高法院95年度臺上字第1071號、95
    年度臺非字第59號判決意旨可資參照。經查，被告有事實欄
    一所示之施用毒品前科紀錄，此有臺灣高等法院被告前案紀
    錄表及上開不起訴處分書、判決書各乙份在卷可稽，是被告
    於前揭觀察、勒戒執行完畢釋放出所後5 年以內已再犯被依
    法追訴處罰如上所述，則揆諸前揭判決意旨，本件檢察官起
    訴被告施用第一級毒品，符合上開規定，合先敘明。
(二)、論罪部分：按海洛因依毒品危害防制條例第2 條第2 項第1
    款之規定，係屬第一級毒品，故核被告所為，係犯毒品危害
    防制條例第10條第1 項之施用第一級毒品罪。又被告施用前
    持有海洛因係供己施用，則其持有之低度行為，為施用毒品
    之高度行為所吸收，不另論罪。再查，被告於91年間因竊盜
    案件，經本院以91年度板簡字第1521號刑事簡易判決處有期
    徒刑3 月，並得易科罰金，經上訴後，由本院以92年度簡上
    字第39號刑事判決撤銷改處有期徒刑2 年8 月確定，及於94
    年間因施用毒品案件，經本院以93年度訴字第12 24 號刑事
    判決各處有期徒刑8 月、3 月，並定其應執行有期徒刑9 月
    確定，以及因贓物案件，經本院以93年度簡字第5891號刑事
    簡易判決處拘役20日，並得易科罰金確定；嗣上開四罪刑除
    竊盜案件外，經本院以96年度聲字第3038號刑事裁定各減為
    有期徒刑4 月、1 月又15日、拘役10日，並就前開有期徒刑
    部分定其應執行有期徒刑3 年確定，且於96年8 月5 日因徒
    刑執行完畢出監在案，此有上開紀錄表可證，是其於受有期
    徒刑執行完畢後5 年內故意再犯有期徒刑以上之本罪，為累
    犯，應依刑法第47條第1 項之規定，加重其刑。另按刑法第
    62條所謂發覺，固非以有偵查犯罪權之機關或人員確知其人
    犯罪無誤為必要，而於對其發生嫌疑時，即得謂為已發覺；
    但此項對犯人之嫌疑，仍須有確切之根據得為合理之可疑者
    ，始足當之，若單純主觀上之懷疑，要不得謂已發生嫌疑，
    最高法院72年台上字第641 號判例意旨可資參照。復查，本
    案被告於98年2 月27日晚上6 時45分許，為警盤查時，係因
    警方見被告行跡可疑，但尚未知悉被告有施用海洛因之犯行
    ，被告係在有偵查犯罪職權之公務員或機關知悉其施用海洛
    因犯行前，即主動將其藏置於身上左邊外套口袋內之上開海
    洛因3 小包交付予警方並坦承施用海洛因之犯行等情，業據
    被告於警詢時及本院訊問時供述明確（詳見偵查卷第4 頁反
    面及本院卷第46頁反面），並有臺北縣政府警察局三峽分局
    98 年4月17日北縣警峽刑字第0980012639號函暨查獲甲○○
    毒品案承辦員警賴漢豪、謝銘鴻職務報告1 份（詳見本院卷
    第33至34頁）附卷可證，是以，警員於盤查被告時，僅係因
    警員單純主觀上之懷疑，並無確切之根據可佐證被告施用毒
    品之犯嫌，而被告係於其施用海洛因之犯行未經發覺前，主
    動向警員坦承其施用海洛因之犯行並接受裁判，符合自首之
    要件，故就被告上開施用海洛因犯行部分，爰依刑法第62條
    前段之規定，減輕其刑，並依法先加後減。
(三)、科刑部分：爰審酌被告前有多次施用毒品之犯行，仍不知悔
    悟，故態復萌，再次施用毒品，無視於毒品對於自身健康之
    戕害及國家對於杜絕毒品犯罪之禁令，惟審酌施用毒品者均
    具有相當程度之生理成癮性及心理依賴性，戒除不易，且犯
    罪心態與一般刑事犯罪之本質不同，非難性較低，以及其犯
    後坦承犯行，態度尚佳等一切情狀，量處如主文所示之刑，
    並定應執之刑，以資懲儆。
(四)、沒收部分：扣案之海洛因3 小包（合計淨重0.1590公克、合
    計驗餘淨重0.1584公克），業經鑑驗屬實，已如前述，屬違
    禁物，不問是否屬於犯人與否，應依毒品危害防制條例第18
    條第1 項前段規定，併予宣告沒收銷燬之。另扣案包裝該海
    洛因之塑膠袋1 只，均係被告所有並供其施用毒品之用乙節
    ，業據被告供述明確（詳見本院卷第50頁），爰依刑法第38
    條第1 項第2 款之規定，均併予宣告沒收。
據上論斷，應依刑事訴訟法第273 條之1 第1 項、第299 條第1
項前段，毒品危害防制條例第10條第1 項、第18條第1 項前段，
刑法第11條前段、第47條第1 項、第62條前段、第38條第1 項第
2 款，判決如主文。
本案經檢察官江祐丞到庭執行職務。
中    華    民    國    98    年    5     月    27    日
                  刑事第十七庭法  官  饒金鳳
以上正本證明與原本無異。
如不服本判決，應於判決送達後10日內，向本院提出上訴書狀，
且上訴書狀應敘述具體理由，而上訴書狀未敘述上訴理由者，應
於上訴期間（即自收受判決書之翌日起算10日）屆滿後20日內補
提理由書。
                              書記官  王春森
中    華    民    國    98    年    5     月    27    日
附錄本案論罪科刑之法律條文：
毒品危害防制條例第10條第1 項：
施用第一級毒品者，處6 月以上5 年以下有期徒刑。


司法院資訊處製作；財團法人民間司法改革基金會備份。
